最高法院刑事判決　　　　　　　　　　　　　　　九十三年度台上字第三三二二號
　　上　訴　人　台灣高等法院檢察署檢察官
　　被　　　告　甲○○
右上訴人因被告違反毒品危害防制條例案件，不服台灣高等法院花蓮分院中華民國九
十年九月七日第二審判決（九十年度上訴字第一四二號，起訴案號：台灣台東地方法
院檢察署八十九年度偵緝字第五０號），提起上訴，本院判決如左：
    主  文
上訴駁回。
    理  由
按刑事訴訟法第三百七十七條規定：上訴於第三審法院，非以判決違背法令為理由，
不得為之。是提起第三審上訴，應以原判決違背法令為理由，係屬法定要件。且必須
依據卷內資料為具體之指摘，並足據以辨認原判決已具備違背法令之形式，始屬相當
。本件原判決就檢察官指被告甲○○基於概括犯意，於民國八十七年三月下旬至同年
四月五日間，先後三次在台東市○○街一二八巷五號被告原住處內，以每包新台幣︵
下同︶五千元之價格，連續販賣重約一公克之第二級毒品甲基安非他命各一包予廖雄
山，因認被告涉犯毒品危害防制條例第四條第二項販賣第二級毒品罪嫌云云。經審理
結果，認為被告之犯罪不能證明，因而撤銷第一審科刑判決，改判諭知被告無罪。已
依據卷內資料詳予說明。從形式上觀察，原判決並無違背法令情形存在。檢察官上訴
意旨略稱(一)、被告連續販賣安非他命之犯罪事實，業據證人廖雄山及周威宏於偵查中
及第一審審理中指證歷歷，核與另一證人楊景彰證述情節均相符，並有原審法院八十
九年度上更(一)字第二三號及八十九年度上更(二)字第九二號對共同被告周威宏販賣安非
他命，判處罪刑在案，（有判決書）附於各該卷可稽。足證被告罪證已彰彰明甚，至
為明確。詎原審竟未再傳上開廖雄山、周威宏及楊景彰到庭對質詳查，徒憑被告空口
狡辯，即推翻第一審對被告有罪之認定。由證人廖雄山上開供述觀之，其陳述前後矛
盾不一，已有明顯之瑕疵可指，且其距事發較近之日供稱向被告買二、三次，事隔較
久後卻又具體供稱是買「二次」，此亦與常人記憶常情有違。殊不知人之記憶，固會
因歷時久遠而淡忘，惟對於一個人就其往事，做前後數次之查詢，在第一次其對於突
如其來之查問，每不經思索即模糊作答，待經二、三次之追問，即會使人仔細回憶，
喚起記憶，使越後之答案，愈近真實，蓋因人一集中精神，詳加追憶，喚起潛意識，
則其記憶愈清晰，答案更正確，此即催眠術所以能喚起潛意識，追憶往事之理。更為
吾人日常經驗之所及，詎原審只知其一，忽略其他，以突如其來未經思索之答案，認
前後之答案，以前者距發生時日較近、較可信，然我人日常經驗所及，若問一個人一
年前何日去國外旅遊，第一次的答案，常是模糊不清，但經一、二天後再問，經其仔
細思索與聯想，即能正確答出，在何月何日，不信請審判長自己試試，這是經驗法則
。則原審上開採證，是否嚴重違背經驗法則？(二)、原審又以本件周威宏與被告甲○○
有共犯嫌疑而經檢察官另案起訴，則其與被告既有共犯嫌疑，其所為之供述亦難採信
。至於周威宏供稱其於在押期間曾向案外人楊景彰述說其被冤枉，事實上安非他命為
被告甲○○販賣予廖雄山一節，固經證人楊景彰證述屬實，惟此乃楊景彰聽自於周威
宏之傳聞，此亦不能據為不利於被告之證明。然查，共同被告所為不利於己之供述，
若無瑕疵可指，而就其他方面調查，又與事實相符，則上開共同被告周威宏所為不利
於被告之證言，既已有上開證人之證言互核符合，則為何不可採，未敘明不可採之理
由，嚴重違反最高法院四十六年台上字第四一九號判例意旨；再證人楊景彰之證言，
既由審判法院傳喚到場，又經具結後供述，自與傳聞證據不同，原審認其證言係傳聞
而不可採，未述明何以不可採之原因，亦有判決不備理由之嚴重違法云云。惟按證據
之憑信力如何，事實審法院依自由心證之原則，本有斟酌取捨之權，苟其取捨，不違
背經驗法則或論理法則，不得任意指為違法，而據為適法之第三審上訴理由。原判決
已就證人廖雄山於八十七年四月七日在其住處被查獲其持有安非他命一小包時，於警
局經訊以「你所吸食的安非他命是向誰購買的」時，供稱：「在八十七年三月八、九
日於台東市○○路石海岸釣蝦場內，向邱傳富購買伍小包，價值一萬五千元。八十七
年四月五日在（同一釣蝦場內）向綽號「阿宏」之男子購買伍仟元。」經警方提示周
威宏之口卡片命其指認時，稱周威宏即其所稱之「阿宏」。嗣廖雄山於檢察官八十七
年七月七日偵訊時，始改口稱：「他（指周威宏）於八十七年四月五日有拿一小包安
非他命給我，但是向甲○○買的，不是向周威宏買的，我錢也是交給甲○○，在他家
給他，當時蘇坤民與他同住，……那段時間和他買二、三次，周威宏交的這包是最後
一包就被警察查到了」，然證人蘇坤民證稱伊於八十七年四月份僅住過被告甲○○家
一晚，當天並沒有看到證人廖雄山。再證人廖雄山於九十年二月五日在第一審又供稱
其向被告買過二次安非他命；另於周威宏所涉違反麻醉藥品管理條例一案作證時，經
法官訊以「是否在八十七年四月五日在台東市○○路石海岸釣蝦場內向周威宏拿安非
他命？」時，供稱：「不是，是四月五日之前一、二個禮拜在甲○○家向蘇坤民買，
然後約在勝利街交貨時，周威宏與蘇坤民一起來，是周威宏交給我的。」經再訊以：
「四月五日是在釣蝦場向周威宏拿貨？」時，供稱：「那天是在釣蝦場碰到周威宏，
我問他蘇坤民在那裡，因為要向他買安」、「我是去甲○○家向蘇坤民買的，檢察官
誤會了」；由證人廖雄山上開供述觀之，其陳述前後矛盾不一，已有明顯之瑕疵可指
，且其距事發較近之日供稱向被告買二、三次，事隔較久後卻又具體供稱是買「二次
」，此亦與常人記憶常情有違，至於在其住處查扣之一包甲基安非他命，亦因上述廖
雄山供述明顯不一，即不能擇其不利於被告之供述而認定確係向被告購得。又證人周
威宏於八十九年九月二十一日檢察官偵查中雖供稱伊在八十七年三、四月間住過被告
家約一星期，其間見過廖雄山一、二次，及看過廖雄山到被告家買安非他命一、二次
云云，然其卻於九十年二月五日又證稱知道廖雄山於八十七年三、四月間到被告家向
被告「拿過」安非他命「二次」，其所供見過廖雄山「買過」安非他命一、二次或確
定為二次，前後所供已屬不一，且何以時間隔越久，記憶反而更肯定，亦難理解，況
本件周威宏與被告甲○○有共犯嫌疑而經檢察官另案起訴，則其與被告既有共犯嫌疑
，其所為之供述亦難採信。至於周威宏供稱其於在押期間曾向案外人楊景彰述說其被
冤枉，事實上安非他命為被告販賣予廖雄山一節，固經證人楊景彰證述屬實，惟此乃
楊景彰聽自於周威宏之傳聞，凡此亦不能據為不利於被告之證明。綜上所述，證人廖
雄山、周威宏所為不利被告之證言，尚未達通常一般之人均不致有所懷疑，而得確信
其為真實之程度，被告犯罪不能證明，已於判決理由內詳予說明。上訴意旨就原審根
據證據判決無罪所為論斷，究竟違背如何之證據法則，並未依據卷內訴訟資料為具體
之指摘，徒憑己見，就原判決已說明事項或屬原審採證認事職權之適法行使，任意指
摘有採證違背經驗法則、理由不備之違法，且仍為單純事實之爭執，難謂為適法之第
三審上訴理由。次按本院四十六年台上字第四一九號判例係指共同被告不利於己之陳
述，固得採為其他共同被告犯罪之證據，惟此項不利之陳述，須無瑕疵可指，而就其
他方面調查，又與事實相符，始得採為其他共同被告犯罪事實之認定。原判決就共同
被告周威宏不利於被告之供述，認有瑕疵，而證人楊景彰所證非其親身經歷之事，亦
欠缺補強作用，均不能採為不利於被告之證據。其所為之論述與上揭判例並無違背。
上訴意旨任意指摘原判決採證違背上揭判例，亦非上訴第三審之適法理由。再按刑事
訴訟法第三百七十九條第十款所稱應調查之證據，係指與待證事實有重要關係，在客
觀上認為應行調查者而言。原判決因本件證人廖雄山、周威宏及楊景彰偵審中已數次
傳訊供述，周威宏並經原審法院九十年度重上更(三)字第八號判決無罪在案，乃未再傳
喚訊問上揭證人，尚不能指為違法。上訴意旨執此指摘原審調查職權未盡，亦非合法
之上訴第三審理由。依前揭說明，其上訴違背法律上之程式，應予駁回。
據上論結，應依刑事訴訟法第三百九十五條前段，判決如主文。
中　　　華　　　民　　　國　　九十三　　年　　　六　　　月　　 三十 　　日
                              最高法院刑事第二庭
                                  審判長法官  陳　錫　奎
                                        法官  洪　清　江
                                        法官  李　伯　道
                                        法官  洪　文　章
                                        法官  花　滿　堂
      右正本證明與原本無異
                                              書  記  官
中　　　華　　　民　　　國　　九十三　　年　　　七　　　月　　　九　　　日
                                                                      Ｍ
